最　高　行　政　法　院　裁　定
　　　　　　　　　　　　　　　　　　 96年度裁字第02372號
上　訴　人　甲○○○
被 上訴 人　勞工保險局
代　表　人　乙○○　　　　送達處所同上
上列當事人間因勞保事件，上訴人對於中華民國95年12月29日臺
北高等行政法院95年度簡字第508號判決，提起上訴，本院裁定
如下：
　　主  文
上訴駁回。
上訴審訴訟費用由上訴人負擔。
　　理  由
一、按對於適用簡易程序之裁判提起上訴或抗告，須經最高行政
    法院許可，且該許可以訴訟事件所涉及之法律見解具有原則
    性者為限，行政訴訟法第235條定有明文。又所謂訴訟事件
    涉及之法律見解具有原則性，係指該事件所涉及之法律問題
    意義重大，而有加以闡釋之必要情形而言，如對於行政命令
    是否牴觸法律所為之判斷，或就同類事件所表示之法律見解
    與其他高等行政法院或本院所表示之見解互相牴觸，有由本
    院統一法律上意見或確認其意見之必要情形屬之。
二、本件上訴意旨略以：上訴人始終靠養殖漁業與從事漁仔工作
    謀生，因長期工作需搬運漁貨重物，致引起腰椎間盤突出，
    是上訴人提出永和振興醫院病歷亦明確記載：「腰部椎間盤
    移位、二腰椎椎間盤突出。」此均有醫學專業見解可尋，原
    判決就上訴人之主張或未予隻紙片字或以未舉證證明即逕駁
    回上訴人之訴，未免率斷，亦未於理由欄下敘明不得採取之
    理由，而有判決不備理由之違法，爰請求撤銷原判決，發回
    原審法院審理。
三、被上訴人未提出上訴答辯狀。
四、原判決以：（一）、按是否為職業病，應依勞工保險條例第
    34條第1項附表即勞工保險職業病種類表及行政院勞工委員
    會（下稱勞委會）依職權發布增列之職業病種類表所列舉之
    項目認定之。本件上訴人就所患疾病之殘廢等級並未爭執，
    惟於勞工保險監理委員會（下稱勞保監理會）爭議審議階段
    主張由普通疾病變更為職業病，合先敘明。本件上訴人雖主
    張其所患屬職業病云云。惟查被上訴人據上訴人所送長庚醫
    院民國（下同）94年1月7日出具之殘廢診斷書、職業病職歷
    報告書及被上訴人訪查紀錄，並調閱上訴人於長庚醫院病歷
    資料送請被上訴人特約專科醫師簽註審查意見略以：「(一)依
    其出院病歷摘要，其病名為：『腰薦椎段不穩定L2-S1』、
    『退化性脊椎滑脫L2-L5』，並不符合『長期工作壓迫引起
    的腰椎間盤突出』之職業病診斷。(二)職歷報告書76至84年擔
    任漁仔採收及搬運工人，重量60台斤（？），每搬運約20次
    ，此部分無法研斷是否確實為經常負重搬運，殆須訪視了解
    ，然以(一)即不符合職業病。」等語，上訴人不服，申請審議
    ，亦經勞保監理會將相關資料，送請其特約專業醫師審查意
    見略以︰「此個案經診斷為退化性脊椎滑脫及不穩定脊椎，
    不是職業傷害造成，亦非職業病種類表所規範之內容，因此
    不符申請。」等語，上訴人提起訴願時，被上訴人調取長庚
    醫院醫學中心之病歷資料（含磁振照影資料）及92年8月30
    日手術前之Ｘ光片，再送請被上訴人專科醫師審查意見略以
    ：「一、依長庚醫院92年12月17日出院診斷，所患有2：(一)
    L2-S1脊椎不穩定。(二)退化性脊椎滑脫（L2-L5），均非屬職
    業病種類表之『腰椎間盤突出』。二、其私人漁業工作是否
    為『長期負重或壓迫？』因無法了解其打漁時間、搬運時間
    、頻率等客觀資料，雖自74年起即工作，亦尚難評估然以一
    之見解，本案即無法符合職業病。」等語，此有被上訴人及
    勞保監理會特約專科醫師審查意見附原處分卷及審定卷內可
    稽。是本件既經被上訴人及勞保監理會2位專科醫師，3度從
    醫理上作出上訴人所患非屬職業病之專業判斷，除有任何顯
    然違法外，自應予以尊重。（二）、次查行政程序法第36條
    及第41條第1項分別規定：「行政機關應依職權調查證據，
    不受當事人主張之拘束，對當事人有利及不利事項一律注意
    。」、「行政機關得選定適當之人為鑑定。」查被保險人之
    傷病症狀認定常涉及醫理專業領域，非被上訴人或勞保監理
    會之一般承辦人員所能逕予認定，故被上訴人於審核保險給
    付案件時，除以被保險人或受益人檢附之診斷書等書面資料
    予以審核外，如有必要，亦須另外徵詢專科醫師意見或實地
    派員訪查瞭解實情等，故法令明文規定被上訴人或勞保監理
    會為審核保險給付或爭議事項，得調查有關文件，得另行指
    定醫院或醫師複檢、並得通知出具診斷書之醫院診所檢送必
    要之有關診療病歷等，即雖以專門醫師診斷證明為依據，審
    查核定權仍在被上訴人。被上訴人係勞工保險之保險人，於
    當事人向其提出勞工保險各項給付申請時，被上訴人須開始
    行政程序，並有上揭依職權調查證據之義務，且於遇有醫理
    上之諸疑義時，得以具有專業知識之第三人即專科醫師，於
    行政程序中陳述關於特別法規或經驗定則之意見，而以其陳
    述，為證據之用。是被上訴人於行政程序中將有待進一步調
    查之案件，請其特約專科醫師陳述醫學上之意見，以為證據
    ，於法尚無不合。故被上訴人將上訴人相關病歷資料送請特
    約專科醫師審查以提供醫理見解，係借助其專業意見，作為
    審核給付之參考，難遽論為不法，而本件被上訴人於審核時
    ，已調閱上訴人相關病歷資料送請專科醫生審查，意見有如
    前述。被上訴人據以核定上訴人所患為病名為「腰薦椎段不
    穩定L2-S1」、「退化性脊椎滑脫L2-L5」，並不符合『長期
    工作壓迫引起的腰椎間盤突出』之職業病診斷，係屬普通疾
    病，經核並無違誤。（三）、至上訴人所患據其就診醫院開
    具之殘廢診斷書係腰椎不穩定及腰椎滑脫，並非腰椎間盤突
    出；且腰部椎間盤移位亦非腰椎間盤突出，差別很大。故上
    訴人所患不屬於勞工保險職業病種類表及勞委會依職權發布
    增列之職業病種類表所列舉之項目，不得請領職業病殘廢給
    付，即無探討其所患是否長期工作所引起之必要。復參以上
    訴人並未提出其他證據，證明其所患係因長期工作所引起之
    椎間盤突出，依本院39年判字第2號判例意旨，上訴人所提
    出之證據，不足為主張事實之證明，自不能認其主張之事實
    為真實。（四）、綜上所述，原處分認事用法既無違誤，審
    議審定及訴願決定予以維持，即無不合，因而駁回上訴人於
    原審之起訴。
五、本院查：（一）、按「被保險人因執行職務而致傷害或職業
    病不能工作，以致未能取得原有薪資，正在治療中者，自不
    能工作之第4日起，發給職業傷害補償費或職業病補償費。
    ．．．。前項因執行職務而致傷病之審查準則，由中央主管
    機關定之。」、「被保險人因普通傷害或罹患普通疾病，經
    治療終止後，如身體遺存障害，適合殘廢給付標準表規定之
    項目，並經保險人自設或特約醫院診斷為永久殘廢者，得按
    其平均月投保薪資，依同表規定之殘廢等級及給付標準，1
    次請領殘廢補助費，．．．。」、「被保險人因職業傷害或
    罹患職業病，經治療終止後，如身體遺存障害適合殘廢給付
    標準表規定之項目，並經保險人自設或特約醫院診斷為永久
    殘廢者，依同表規定之殘廢等級及給付標準，增給50%，1次
    請領殘廢補償費。」勞工保險條例第34條、第53條第1項及
    第54條第1項分別定有明文。次按「本準則依勞工保險條例
    第34條第2項規定訂定之。」、「被保險人因執行職務而致
    傷病之審查，除法令另有規定外，依本準則辦理。」、「被
    保險人因執行職務而致傷害者，為職業傷害。被保險人於勞
    工保險職業病種類表規定適用職業範圍從事工作，而罹患表
    列疾病者，為職業病。」、「被保險人於作業中，因工作當
    場促發疾病，而該項疾病之促發與作業有相當因果關係者，
    視為職業病。」傷病審查準則第1條、第2條、第3條及第21
    條亦分別定有明文。再按勞委會85年6月14日台85勞保3字第
    120885號函增列勞工保險職業病種類表第3類「長期工作壓
    迫引起的椎間盤突出」為職業病。（二）、本件上訴人以嘉
    義區漁會為投保單位，加入勞工保險為被保險人。嗣上訴人
    以其腰椎不穩定及腰椎滑脫，於94年1月18日（被上訴人收
    文日期）檢據向被上訴人申請普通疾病殘廢給付。前經被上
    訴人審查，以上訴人殘廢程度符合勞工保險殘廢給付標準表
    第54項第9等級，發給普通疾病殘廢給付280日，計新臺幣（
    下同）154,000元。上訴人不服，以其所患係長期累積之職
    業病，術後無法彎腰及從事粗重工作為由，申請審議，經勞
    保監理會於94年7月13日以94保監審字第1306號審定書審定
    原核定撤銷，由被上訴人另為適法之處分。被上訴人依審定
    結果重新審查，乃於94年9月8日以保給殘字第09460543260
    號函核定上訴人所患符合勞工保險殘廢給付標準表第53項第
    7等級，補發普通疾病殘廢給付160日，計88,000元。上訴人
    仍不服，申請審議，經勞保監理會以94年12月26日94保監審
    字第3325號審定書駁回；上訴人猶不甘服，提起訴願，亦遭
    決定駁回；遂提起本件行政訴訟。經核上訴人上訴意旨，無
    非對於原審關於認定事實及證據取捨事項之指摘，亦無涉及
    法律見解之原則性，而須由本院闡釋之情事，揆諸首開規定
    及說明，上訴人之上訴，不應許可，其上訴難謂合法，應予
    駁回。
六、依行政訴訟法第249條第1項前段、第104條、民事訴訟法第
    95條、第78條，裁定如主文。
中　　華　　民　　國　　96　　年　　10　　月　　11　　日
                  第三庭審判長法  官　劉　鑫　楨
                              法  官  林  樹  埔
                              法  官　侯　東　昇
                              法  官　劉　介　中
                              法  官　戴　見　草
以  上  正  本  證  明  與  原  本  無  異
中　　華　　民　　國　　96　　年　　10　　月　　11　　日
　　　　　　　　　　　　　　　書記官　王　史　民
